【裁判字號】    98,重訴,72
【裁判日期】    990226
【裁判案由】    強盜強制性交等
【裁判全文】
臺灣高雄地方法院刑事判決              98年度重訴字第72號
公  訴  人  臺灣高雄地方法院檢察署檢察官
被      告  丁○○
選任辯護人  余景登律師
上列被告因強盜強制性交等案件，經檢察官提起公訴（98年度偵
字第31380 號），本院判決如下：
    主  文
丁○○犯強制性交罪，處有期徒刑年捌月；又犯搶奪罪，處有
期徒刑拾月；又犯攜帶兇器竊盜罪，處有期徒刑捌月。應執行有
期徒刑肆年陸月。
    事  實
一、丁○○於民國98年9 月中旬間，以暱稱「Ever康寶」名義在
    電腦網路之「勁舞團」遊戲中，結識年滿16歲之甲○（81年
    10月16日生，真實姓名年籍詳卷，警卷代號0000-0000 號）
    ，竟基於強制性交之犯意，於98年10月10日某時先透過電腦
    網路與甲○聯絡，佯稱「康寶」因車禍受傷住院，自己為「
    康寶」之友人，約甲○於同年月15日一同至醫院探視「康寶
    」等語，甲○因陷於錯誤而應允，丁○○即於98年10月15日
    10時41分許以門號0000000000號行動電話撥打門號00000000
    00號行動電話與甲○聯絡，並於同日13時許（起訴書誤載為
    同日12時30分許），騎乘向不知情之曾清山所租用之車牌號
    碼XC2-87 2號重型機車，至屏東縣屏東市○○路與民族路交
    岔路口之便利商店處搭載甲○後，行駛至高雄縣大寮鄉復興
    村未命名之產業道路旁巷道內時，以檢查輪胎為由而停車，
    待甲○下車後，即以雙手捉住甲○雙手，將甲○壓倒在地，
    用身體壓住甲○，以雙手強行脫去甲○之裙子及內褲，以此
    強暴方式違反甲○之意願，接續將手指及生殖器插入甲○之
    陰道，而強制性交1 次得逞。嗣於性交後丁○○乘坐停放上
    開性交地點之車牌號碼XC2- 872號重型機車上欲離去時，甲
    ○見狀至機車旁取回所掛置機車腳踏板上方掛勾處之皮包，
    丁○○竟另萌意圖為自己不法所有之搶奪犯意，趁甲○未及
    防備之際，以一手拉扯皮包，一手啟動上開機車並加速之方
    式，徒手搶奪甲○所有之皮包1 個（內有新臺幣（下同）約
    三、四百元、門號0000000000號行動電話1 支、身分證及學
    生證各1 張、筆記本1 本、粉紅色錢包1 個、文具1 批、化
    妝品1 批等物）得手，並騎乘上開機車迅速逃逸。嗣經甲○
    沿路尋求路人搭救後報警處理，由警調取路口監視器錄影資
    料，得知上開車牌號碼XC2-872 號之作案機車，而循線查悉
    該機車為丁○○所租用，經依法拘提丁○○到案，並起出上
    開皮包、身分證、筆記本、粉紅色錢包、文具1 批、化妝品
    1 批等贓物（均已發還甲○）及丁○○作案時所穿著之衣褲
    ，而查獲上情。
二、丁○○另基於意圖為自己不法所有之犯意，於98年10月18日
    6 時3 分許，至高雄縣大寮鄉○○路75號乙○○所經營藍精
    靈網咖店，先於店內拿取客觀上對人之生命、身體、安全具
    有危險性可供兇器使用之菜刀、剪刀、尖頭夾子各1 支，將
    之攜帶至電腦投幣器旁，持以破壞該電腦投幣器（丁○○此
    部分所涉毀損罪嫌部分，未據告訴），竊取其內乙○○所有
    2300元，得手後逃離現場。嗣經乙○○報警並提供上開店內
    監視器錄影翻拍相片，由警方以該錄影翻拍相片詢問丁○○
    時，經丁○○自白並於上開網咖店旁起獲其作案所用菜刀、
    剪刀、尖頭夾子各1 支（均已發還乙○○）而查悉上情。
三、案經甲○訴由高雄縣政府警察局林園分局報告臺灣高雄地方
    法院檢察署檢察官偵查起訴。
    理  由
一、證據能力之認定
    按被告以外之人於審判外之陳述，雖不符刑事訴訟法第159
    條之1 至第159 條之4 之規定，而經當事人於審判程序同意
    作為證據，法院審酌該言詞陳述或書面陳述作成時之情況，
    認為適當者，亦得為證據，刑事訴訟法第159 條之5 第1 項
    亦定有明文。本判決所引用據以認定事實之其他傳聞證據，
    檢察官及被告、辯護人雖知該等證據資料為傳聞證據，但於
    本院審理時均表示同意作為證據，本院審酌該等證據資料製
    作時之情況，尚查無違法不當及證明力明顯過低之瑕疵，認
    為以之作為證據應屬適當，揆諸前開法律規定與說明，爰依
    同法第159 條之5 第1 項規定，認該等證據資料均有證據能
    力。
二、認定犯罪事實所憑之證據及理由
    訊據被告丁○○坦承於上開事實欄一、二所載時、地，分別
    以違反甲○意願之方式與甲○性交1 次、搶奪甲○所有之包
    皮、竊取電腦投幣器內乙○○所有之3200元等情不諱，惟辯
    稱：我於竊取藍精靈網咖店電腦投幣器內乙○○所有現金時
    ，持以破壞電腦投幣器之菜刀、剪刀、尖頭夾子各1 支，均
    係現場店內之物，非由店外攜帶至現場，所為尚與攜帶兇器
    之竊盜加重條件有別云云。經查：
  (一)上開事實欄一部分，業經被告於警詢、偵查及本院審理均坦
    承不諱，核與證人曾清山於警詢中及告訴人甲○於警詢、本
    院審理中證述相符，且有高雄縣政府警察局林園分局搜索扣
    押筆錄及扣押物品目錄表2 份（警卷44至47頁、50至53頁）
    、甲○之贓物認領保管單（警卷60頁）、路口監視器錄影擷
    取相片7 幀（警卷64至68）、查獲現場相片14幀（警卷80頁
    、82至87頁）、顯示網路資訊之電腦螢幕翻拍相片2 幀（警
    卷88頁）、車牌號碼XC2-872 號重型機車車籍資料查詢（警
    卷70頁）、租用機車契約證明書（警卷71頁）、甲○之長庚
    醫療財團法人高雄長庚紀念醫院受理疑似性侵害事件驗傷診
    斷書（偵一卷密封袋）、台灣大哥大門號0000000000號行動
    電話雙向通聯查詢資料（院卷65至66頁）在卷可參；又由甲
    ○內褲褲底內層及陰道深部以棉棒採得之精子細胞，經鑑驗
    為同一男性之DNA-STR 型別，經輸入去氧核糖核酸電腦資料
    庫比對，發現與被告之DNA-STR 型別相符一節，亦有內政部
    警政署刑事警察局鑑驗書在卷可憑（偵一卷22頁）。次以被
    告供稱：我與甲○性交後，各自穿上衣服，我騎上車牌號碼
    XC2-872 號機車要離開，甲○至機車旁取回腳踏板上之皮包
    ，我起意想要該皮包，即啟動機車並與甲○就皮包發生拉扯
    ，拉扯一段路後甲○放開手，我即拿著皮包騎機車離開現場
    ，過程中我沒有打或推甲○等語，核與告訴人甲○於警詢及
    本院審理中證述：我於98年10月15日遭被告強制性交，在現
    場穿好衣物後，見被告騎在車牌號碼XC2-872 號機車上，我
    伸手取回掛在該機車腳踏板上方掛勾處之皮包，被告立即一
    手啟動機車，一手抓緊皮包，我於是抓著皮包跟著機車跑一
    段路，因跑不過機車速度而鬆手，被告即騎著機車搶走皮包
    ，在搶皮包之過程中我沒有跌倒，被告在言詞及肢體上亦無
    對我有何不利之舉動等語相符（警卷25頁、院卷73反頁至74
    反頁），可見被告係於甲○伸手取回上開機車腳踏板處皮包
    之際，突然以一手拉住皮包，另一手啟動機車並加速，甲○
    因追不上被告機車之速度而鬆手放開皮包，過程中被告除利
    用機車快速行進以腕力拉取皮包外，對無對甲○施以強暴或
    脅迫。雖甲○於本院審理中證稱：我於取回皮包時，心中害
    怕被機車拖著走，且因先遭被告強制性交而影響抵抗能力等
    語，惟此至多可見甲○遭被告騎車搶皮包時之心理狀態，難
    認被告已實施客觀上致甲○不能抗拒之強制手段，且被告雖
    以強暴方式與甲○發生性交，惟被告騎乘機車與甲○拉扯皮
    包之時，已在二人性交完畢且各自穿好衣物之後，可見被告
    於性交時所實施之強暴手段業已結束，難認對甲○在拉扯皮
    包時之抵抗能力有所影響，尚不得採為不利被告認定，是被
    告係趁甲○未及防備之際，以一手拉扯皮包，一手啟動上開
    機車並加速之方式，徒手搶奪甲○所有之皮包甚明。基上，
    足認被告就事實欄一之自白與事實相符，堪予採信。
  (二)被告於事實欄二所示時地進入藍精靈網咖店，拿取菜刀、剪
    刀、尖頭夾子用以破壞電腦投幣器，再竊取其內乙○○所有
    2300元乙情，經被告於警詢、偵查及本院審理均坦承不諱，
    核與證人即被害人乙○○於警詢中證述相符，且有高雄縣政
    府警察局林園分局搜索扣押筆錄及扣押物品目錄表（警卷55
    至58頁）、乙○○之贓物認領保管單（警卷61頁）、藍精靈
    網咖店內監視器錄影翻拍相片2 幀（警卷69頁）、查獲現場
    相片4 幀（警卷79、81頁）在卷可參。而按刑法第321 條第
    1 項第3 款之攜帶兇器竊盜罪，係以行為人攜帶兇器竊盜為
    其加重條件；此所謂兇器，其種類並無限制，凡客觀上足對
    人之生命、身體、安全構成威脅，具有危險性之兇器均屬之
    ，且祇須行竊時攜帶此種具有危險性之兇器為已足，並不以
    攜帶之初有行兇之意圖為必要（最高法院79年台上字第5253
    號判例意旨參照），且以行竊時攜帶兇器已足，至於所攜帶
    之兇器不以屬行為人所有或由其攜入行竊現場者為限，行為
    人於行竊現場取得兇器後，攜帶在身以行竊，應無礙於攜帶
    兇器竊盜之成立。本件被告行竊時持用之菜刀、剪刀、尖頭
    夾子均為金屬材質，其中菜刀、剪刀為一般供切削蔬果肉類
    及剪裁物品之用，皆具有刀刃，另尖頭夾子之前端細尖，有
    握把可供把握施力一節，業經被告於本院審理中供承在卷（
    院卷79頁），並有該菜刀、剪刀、尖頭夾子之相片在卷可憑
    （警卷81頁），是該菜刀、剪刀、尖頭夾子在客觀上足以對
    人之生命、身體、安全造成威脅而具有危險性，均屬兇器無
    訛。又被告自上開店內拿取菜刀、剪刀、尖頭夾子各1 支後
    ，持至電腦投幣器旁用以行竊，依上開說明，顯屬攜帶兇器
    竊盜無誤，被告辯稱其所為與攜帶兇器之竊盜加重條件未合
    ，洵無足採。
  (三)綜上，被告事實欄一所為以強暴方式違反甲○之意願而對甲
    ○強制性交1 次、搶奪甲○皮包，及事實欄二所為攜帶兇器
    竊盜犯行，均足堪認定，本案事證明確，應分別依法論科。
三、論罪科刑
  (一)核被告事實欄一所為，分別係犯刑法第221 條第1 項之強制
    性交罪及同法第325 條第1 項之搶奪罪；事實欄二所為，係
    犯刑法第321 條第1 項第3 款之攜帶兇器竊盜罪。按「如數
    行為於同時同地或密切接近之時地實施，侵害同一之法益，
    各行為之獨立性極為薄弱，依一般社會健全觀念，在時間差
    距上，難以強行分開，在刑法評價上，以視為數個舉動之接
    續施行，合為包括之一行為予以評價，較為合理，則屬接續
    犯，而為包括之一罪。」、「倘該項犯罪，係由行為人以單
    一行為接續進行，縱令在犯罪完畢以前，其各個舉動已與該
    罪之構成要件相符，但在行為人主觀上，各個舉動不過為其
    犯罪行為之一部分，在刑法評價上，亦以視為數個舉動之接
    續施行，合為包括之一行為予以評價，較為合理，則屬接續
    犯，為包括的一罪。」最高法院86年台上字第3295號判例、
    90年度台上字第6470號判決意旨可佐。本案被告於事實欄一
    所載時、地，於密接之時間內在同一地點，以強暴方法違反
    甲○意願之方式，將手指及生殖器插入甲○陰道，其侵害方
    式相同，所侵害者為同一法益，在刑法評價上以視為數個舉
    動之接續施行，合為包括之一行為予以評價，較為合理，是
    被告就事實欄一分別以手指及生殖器插入甲○陰道之性交行
    為，應屬強制性交之接續犯，為包括的一罪。被告上揭強制
    性交、搶奪及加重竊盜犯行，犯意各別，行為互殊，應予分
    論併罰。
  (二)公訴人雖認被告事實欄一所為，係犯刑法第332 條第2 項第
    2 款之強盜強制性交罪云云，惟按行為人取得動產之行為，
    如係當場直接侵害動產之持有人之自由意思，而其所使用之
    不法腕力，客觀上尚未達完全抑制動產之持有人自由意思之
    程度者，應成立搶奪罪；此與行為人取得動產之行為，係當
    場直接侵害動產之持有人之自由意思，而其所使用之不法腕
    力，客觀上已達足以完全抑制動產之持有人自由意思，亦即
    客觀上足使該被害人喪失自由意思，而達於不能抗拒之程度
    者，為強盜罪並不相同（最高法院96年度台上字第6329 號
    判決要旨足資參照）。本案被告於甲○拿取上開機車腳踏板
    處皮包之際，突然以一手拉皮包，另一手啟動機車並加速，
    甲○因追不上被告機車之速度而鬆手放開皮包，過程中被告
    並無對甲○施以肢體或言詞上之強暴或脅迫，已如上述，依
    被告所為不法腕力之強弱程度，應係趁甲○未及防備之際，
    利用機車快速行進以腕力拉取皮包，客觀上難認已達使人不
    能抗拒之制壓程度甚明，核與刑法上強盜罪之構成要件尚屬
    有間，公訴人認被告就事實欄一部分，於犯強制性交罪後之
    密接時、地犯強盜罪，係犯刑法第332 條第2 項第2 款之強
    盜強制性交罪，容有未洽，惟其基本社會事實同一，本院就
    此部分應予變更起訴法條。又被告為79年8 月30日生，有被
    告全戶戶籍查詢資料在卷可憑（警卷77頁），是被告於98年
    10月15日對未成年之甲○犯強制性交及搶奪罪時，尚未成年
    ，核與兒童及少年福利法第70條第1 項所定「成年人」故意
    對兒童或少年犯罪之要件未合，應無該法條加重刑責規定之
    適用，公訴人主張應依兒童及少年福利法第70條第1 項規定
    對被告加重其刑，容有誤會，附此敘明。
  (三)爰審酌被告利用電腦網路，欺騙年滿16歲之甲○外出，以機
    車搭載至人少之產業道路巷道內，施以強暴手段對甲○強制
    性交，性交後復搶奪甲○財物，又不思以正當途徑賺取所需
    ，竟持菜刀、剪刀、尖頭夾子之兇器竊取乙○○財物，實非
    可取，且未與告訴人甲○、被害人乙○○和解或賠償其等損
    害，惟念被告犯後坦承犯行，尚有悔意，兼酌被告之犯罪動
    機、手段、犯罪所得等一切情狀，分別量處如主文所示之刑
    ，並定其應執行之刑。公訴人誤認被告事實欄一所為構成強
    盜強制性交罪，因而求處無期徒刑，本院認尚有未洽，不予
    採取，併予說明。
據上論斷，應依刑事訴訟法第299 條第1 項前段、第300 條，刑
法第221 條第1 項、第325 條第1 項、第321 條第1 項第3 款、
第51條第5 款，判決如主文。
本案經檢察官丙○○到庭執行職務。
中    華    民    國    99    年    2     月    26    日
                  刑事第十五庭  審判長法  官  莊珮君
                                      法  官  王俊彥
                                      法  官  楊國煜
如不服本判決，應於收受本判決10日內向本院提出上訴書狀，並
應敘述具體理由，如未敘述上訴理由者，應於上訴期間屆滿後20
日內補提理由書狀於本院（均須依他造當事人之人數附繕本）「
切勿逕送上級法院」。
以上正本證明與原本無異。
中    華    民    國    99    年    2     月    26    日
                                      書記官  王芷鈴

附錄本判決論罪科刑之法條：

刑法第221條
對於男女以強暴、脅迫、恐嚇、催眠術或其他違反其意願之方法
而為性交者，處三年以上十年以下有期徒刑。
前項之未遂犯罰之。

刑法第325條
意圖為自己或第三人不法之所有，而搶奪他人之動產者，處六月
以上五年以下有期徒刑。
因而致人於死者，處無期徒刑或七年以上有期徒刑，致重傷者，
處三年以上十年以下有期徒刑。
第一項之未遂犯罰之。

刑法第321 條
犯竊盜罪而有左列情形之一者，處六月以上五年以下有期徒刑：
一、於夜間侵入住宅或有人居住之建築物、船艦或隱匿其內而犯
    之者。
二、毀越門扇、牆垣或其他安全設備而犯之者。
三、攜帶兇器而犯之者。
四、結夥三人以上而犯之者。
五、乘火災、水災或其他災害之際而犯之者。
六、在車站或埠頭而犯之者。
前項之未遂犯罰之。

司法院資訊處製作；財團法人民間司法改革基金會備份。
